臺灣高等法院刑事判決
111年度上易字第477號
上  訴  人  
即  被  告  蘇百萬



上列上訴人因違反毒品危害防制條例案件，不服臺灣新北地方法
院110年度審易字第1861號，中華民國110年12月29日第一審判決
（起訴案號：臺灣新北地方檢察署110年度毒偵字第5093號），
提起上訴，本院判決如下：
    主  文
上訴駁回。
    事  實
一、蘇百萬基於施用第二級毒品之犯意，於民國110年4月20日15
    時15分許為警採尿起回溯96小時內某時，在不詳地點，以不
    詳方式，施用第二級毒品甲基安非他命1次。嗣因其為毒品
    危害防制條例第25條第2項所列應受採尿檢驗之人，經警持
    臺灣新北地方檢察署檢察官強制到場（強制採驗尿液）許可
    書，通知其至新北市政府警察局三峽分局鶯歌分駐所，並於
    110年4月20日15時15分許，強制採尿送驗，檢驗結果呈甲基
    安非他命陽性反應，始查知上情。
二、案經新北市政府警察局三峽分局移送臺灣新北地方檢察署（
    下稱新北地檢署）檢察官偵查起訴。
    理  由
壹、程序部分：
　　按被告以外之人於審判外之言詞或書面陳述，除法律有規定
    者外，不得作為證據；又被告以外之人於審判外之陳述，雖
    不符合同法第159條之1至第159條之4之規定，但經當事人於
    審判程序同意作為證據，法院審酌該言詞陳述或書面陳述作
    成時之情況，認為適當者，亦得為證據。當事人、代理人或
    辯護人於法院調查證據時，知有第159條第1項不得為證據之
    情形，而未於言詞辯論終結前聲明異議者，視為有前項之同
    意，刑事訴訟法第159條第1項及第159條之5分別定有明文。
    查被告蘇百萬經本院合法傳喚無正當理由未到庭，惟其於原
    審言詞辯論終結（見原審卷第52至53頁）、於本院準備程序
    、檢察官於本案言詞辯論終結前（見本院卷第64至65、121
    至123、155至157頁），均未就本判決所引用之各該被告以
    外之人於審判外之陳述及所調查之證據主張有刑事訴訟法第
    159條第1項不得為證據之情形，而均同意作為證據，本院審
    酌該證據作成時並無違法及證明力明顯過低之瑕疵等情況，
    認為適當，應有證據能力。至於所引其餘非屬供述證據部分
    ，既不適用傳聞法則，亦非公務員違背法定程序所取得，依
    刑事訴訟法第158條之4反面解釋，同具證據能力。
貳、實體方面：
一、認定犯罪事實所憑之證據及認定之理由：
    訊據被告固承認其於事實欄一所示之時間及地點，經採集其
    尿液送驗，檢驗結果呈甲基安非他命陽性反應之事實，惟矢
    口否認有何施用毒品犯行，辯稱：我沒有施用毒品云云。經
    查：
(一)本案承辦員警依檢察官所核發之強制到場（強制採驗尿液）
    許可書，於110年4月20日15時15許，在新北市政府警察局三
    峽分局鶯歌分駐所，對被告進行採尿，其尿液經送台灣尖端
    先進生技醫藥股份有限公司，以酵素免疫分析法（EIA）初
    步檢驗，再以氣相層析質譜儀（GC/MS）確認檢驗結果，呈
    現甲基安非他命陽性反應之事實，有新北地檢署檢察官強制
    到場（強制採驗尿液）許可書、新北市政府警察局受採集尿
    液檢體人姓名及檢體編號對照表、應受尿液採驗人尿液檢體
    採集送驗紀錄表（檢體編號：0000000000000號）、台灣尖
    端先進生技醫藥股份有限公司110年5月7日濫用藥物檢驗報
    告各1份在卷可稽（見毒偵字卷第13、15、19、20頁），是
    上開事實，首堪認定。
(二)目前常用之檢驗尿液中是否含有毒品反應之方法，有免疫學
    分析法及層析法兩類，尿液初步檢驗是採用免疫學分析法，
    由於該分析法對結構類似之成分，亦可能產生反應，故初步
    檢驗呈陽性反應者，需再採用另一種不同分析原理之檢驗方
    法進行確認。而經行政院衛生署（現已改制為衛生福利部）
    認可之檢驗機構採用上開方法進行確認者，均不致發生偽陽
    性反應，此經行政院衛生署管制藥品管理局（現已改制為衛
    生福利部食品藥物管理署，下稱食藥署）於92年6月20日以
    管檢字第0920004713號函釋明在案，為本院辦理施用毒品案
    件職務上所已知。又甲基安非他命經口服投與後約70％於24
    小時內自尿中排出，約90％於96小時內自尿中排出，由於甲
    基安非他命成分之檢出與其投與方式、投與量、個人體質、
    採尿時間與檢測儀器之精密度等諸多因素有關，因此僅憑尿
    液中呈甲基安非他命陽性反應，並無法確實推算吸食時間距
    採集時間之長短，惟依上述資料推斷，最長可能不會超過4
    日，業經食藥署81年2月8日（81）藥檢一字第001156號函示
    綦詳，同為本院辦理施用毒品案件職務上所已知。因此，本
    案被告之尿液檢體，經以氣相層析質譜儀法進行確認檢驗後
    ，確呈現甲基安非他命之陽性反應，已可排除尿液中檢出甲
    基安非他命偽陽性反應之可能性。從而，足認被告於採尿時
    起回溯96小時內某時點，確有施用甲基安非他命1次之行為
    。
(三)至被告仍辯稱其無施用毒品，提起上訴。然查：被告於警詢
    供稱：我忘記於110年4月20日15時15分許採尿前有無施用藥
    物云云（見毒偵卷第11頁）：於原審時供稱：我可能是喝甘
    草止咳水、美沙冬，才造成尿液檢驗結果呈甲基安非他命陽
    性反應云云（見原審卷第48頁）；於本院準備程序時供稱：
    我可能是去不明場所吸到煙霧才造成尿液檢驗結果呈甲基安
    非他命陽性反應云云（見本院卷第64頁）。由被告上開供稱
    內容，可知被告就其於110年4月20日15時15分許採集之尿液
    ，經檢驗結果呈甲基安非他命陽性反應之原因，前後供述已
    有不一，其供稱是否屬實，尚有存疑。又查，甘草止咳水等
    藥品，依據其藥品許可證資料，均不含有（甲基）安非他命
    或可代謝成（甲基）安非他命成分，服用後尿液不致檢出（
    甲基）安非他命陽性反應；又「美沙冬」為第二級管制藥品
    ，其不含嗎啡、可待因、甲基安非他命、安非他命之成分或
    可代謝成嗎啡、可待因、甲基安非他命、安非他命等之成分
    ；安非他命、甲基安非他命、MADA及MDA 無醫療用途，該等
    成分均為國內禁用之第二級毒品，經行政院衛生署核准之市
    售成藥及處方藥，均不含安非他命、甲基安非他命、MADA或
    MDA 等毒品成分等情，分別經食藥署93年6月23日管檢字第0
    930004942號函、97年7月31日管檢字第0970007432號、92年
    8月21日管檢字第0920006729號函示明確（見原審卷第59至6
    1頁、本院卷第130至132頁），此同為本院辦理施用毒品案
    件職務上所已知。是被告前辯稱：我可能是喝甘草止咳水、
    美沙冬，才造成尿液檢驗結果呈甲基安非他命陽性反應云云
    ，顯為臨訟卸責之詞，不足採信。再者，同處一室之人，若
    其中一人施用毒品，其他未施用者之尿液經檢驗是否會呈陽
    性反應，雖無相關文獻資料可供參考，然依常理判斷，若與
    吸食第一級毒品者同處一室，其吸入「二手煙」或蒸氣之影
    響程度，與空間大小、密閉性、吸入之濃度多寡及吸入時間
    長短等因素有關，並因個案而異，縱然吸入二手煙或蒸氣者
    之尿液可檢出毒品反應，其濃度亦應遠低於施用者；又吸入
    煙霧或安非他命之「二手煙」，依法務部調查局檢驗煙毒或
    安非他命案件經驗研判，若非長時間與吸毒者直接相向，且
    存心大量吸入吸毒者所呼出之煙氣，以「二手煙」中可能存
    在之低劑量煙毒或安非他命，應不致在尿液中檢驗出煙毒或
    安非他命反應等情，亦分別經食藥署93年7月30日管檢字第0
    930007004號函、96年6月25日管檢字第0960006316號函、法
    務部調查局82年8月6日（82）技一字第4153號函明確（見本
    院卷第134至136頁），此亦為本院辦理施用毒品案件所知悉
    之事。查本案被告尿液之甲基安非他命濃度達964ng/mL、安
    非他命濃度達414ng/mL，分別超出檢驗標準之500ng/mL、10
    0ng/mL甚多（見毒偵卷第20頁），若被告僅係「意外」吸入
    二手煙，而非「故意」吸入含有毒品之氣體，其尿液當不可
    能檢出甲基安非他命等超高陽性濃度之反應。是被告上訴後
    又翻異前詞改稱：我可能是去不明場所吸到煙霧造成（二手
    毒煙），才造成尿液檢驗結果呈甲基安非他命陽性反應云云
    ，亦為飾卸之詞，不足採信。
(四)綜上所述，被告上開所辯尚不足採。本案事證已臻明確，被
    告犯行洵堪認定，應依法論科。
二、論罪之說明：　　　　
(一)核被告所為，係犯毒品危害防制條例第10條第2項之施用第
    二級毒品罪。其施用前持有甲基安非他命之低度行為，為施
    用之高度行為所吸收，不另論罪。
(二)被告前因公共危險案件，經原審法院以105年度交訴字第6號
    判決判處有期徒刑7月、7月，應執行有期徒刑10月確定，於
    106年5月20日期滿執行完畢，有本院被告前案紀錄表在卷可
    稽。被告於前案有期徒刑執行完畢後5年內，故意再犯本案
    有期徒刑以上之罪，符合刑法第47條第1項之累犯要件。另
    依司法院釋字第775號解釋所示，為避免發生罪刑不相當之
    情形，法院就個案應依該解釋意旨，裁量是否加重最低本刑
    ，考量被告上開構成累犯之犯罪紀錄，犯罪類型為公共危險
    案件，在犯罪類型、罪質、侵害法益等面向，概與本案犯行
    欠缺關連性或加重處罰之必要性，復參照司法院大法官會議
    解釋第775號解釋意旨，認尚無援引累犯規定加重其刑之確
    切事由，故不予加重其法定最低本刑。
三、維持原判決及上訴駁回之說明：
    本院綜合調查證據結果，認原審以被告犯罪事證明確，據以
    論罪科刑，以行為人之責任為基礎，並審酌被告前已因施用
    毒品案件，經觀察、勒戒之處遇，本應知所警惕，猶漠視法
    令禁制，再次施用毒品，顯未知所戒慎，其無視於毒品對於
    自身健康之戕害及國家對於杜絕毒品犯罪之禁令，亦未見戒
    除惡習之決心，殊非可取；兼衡被告自陳之家庭生活與經濟
    狀況，並參以其高中畢業之智識程度（見卷附被告之個人戶
    籍資料查詢結果），及犯罪後否認犯行之犯後態度等一切情
    狀，量處有期徒刑4月，並諭知易科罰金之折算標準。經核
    原審之認事用法，均無違誤，量刑，亦屬妥適。被告上訴主
    張各節，業已論駁如前，被告上訴為無理由，應予駁回。
據上論斷，應依刑事訴訟法第368條，判決如主文。
本案經檢察官許智鈞提起公訴，檢察官張瑞娟到庭執行職務。
中　　華　　民　　國　　111 　年　　7 　　月　　12　　日
　　　　　　　　　刑事第十七庭  審判長法　官  鄭水銓  
　　　　　　　　　　　　　　　　　    法　官  沈君玲  
　　　　　　　 　 　　　　　　　　　　法　官  姜麗君  
以上正本證明與原本無異。
不得上訴。
                                      書記官  許俊鴻
中　　華　　民　　國　　111 　年　　7 　　月　　12　　日
附錄本案論罪科刑法條全文　 　　
毒品危害防制條例第10條
施用第一級毒品者，處 6 月以上 5 年以下有期徒刑。
施用第二級毒品者，處 3 年以下有期徒刑。